臺灣高雄地方法院刑事判決　　　　　　　95年度訴字第4442號
公　訴　人　臺灣高雄地方法院檢察署檢察官
被　　　告　甲○○
上列被告因違反毒品危害防制條例案件，經檢察官提起公訴（95
年度毒偵字第8021、8052號），本院依簡式審判程序判決如下：
    主  文
甲○○施用第一級毒品，累犯，處有期徒刑拾月。扣案之第一級
毒品海洛因壹包（淨重零點零肆公克，空包裝重壹點公克）
沒收銷燬之。
    事  實
一、甲○○前於民國90年間，因施用毒品案件，經送觀察勒戒後
    ，認無繼續施用毒品傾向，由國防部南部地方軍事法院檢察
    署檢察官於90年11月16日以90年平處(二)字第162號不起訴處
    分確定；又於91年間因施用毒品案件，經本院判處有期徒刑
    6 月確定。另因恐嚇等案件，經本院定執行刑為有徒刑1 年
    5 月確定，並與本院94年度簡字第920 號詐欺案件判處之有
    期徒刑3 月接續執行，於94年12月19日假釋出監，95年3 月
    2 日保護管束期滿未經撤銷假釋，視為執行完畢。詎仍不知
    悔改，明知海洛因為毒品危害防制條例第2 條第2 項第1款
    明定之第一級毒品，猶基於反覆、延續施用第一級毒品海洛
    因之單一行為決意，自95年6 月30日12時許起至同年11月3
    日某時許止，在其高雄縣鳳山市○○路22巷11號住處，以每
    日施用一次之頻率，以注射方式施用第一級毒品海洛因多次
    ，並於(1)95年7 月1 日3 時40分許，因係毒品列管人口，經
    警通知到案採尿檢驗；(2)95年10月2 日17時45分許，於高雄
    縣鳳山市○○○路230 號前，因形跡可疑遭警盤查，並查扣
    海洛因1 包（驗後淨重0.04公克，空包裝重1.33公克）。嗣
    因其尿液經送驗後均呈嗎啡陽性反應，始悉上情。
二、案經高雄縣政府警察局鳳山分局報請臺灣高雄地方法院檢察
    署檢察官偵查起訴。
    理  由
壹、程序部分
    本件被告甲○○所犯係死刑、無期徒刑、最輕本刑為3年以
    上有期徒刑以外之罪，其於準備程序中就前揭被訴事實為有
    罪之陳述，經受命法官告知簡式審判程序之旨，並聽取公訴
    人、被告之意見後，本院認無不得或不宜改依簡式審判程序
    進行之處，爰依刑事訴訟法第273條之1第1項、第284條之1
    ，裁定本件由受命法官獨任進行簡式審判程序，合先敘明。
貳、實體部分
一、上揭事實，業據被告甲○○於本院審理時供認不諱，且被告
    於到案及經警查獲時所採集之尿液，經分別送長榮大學及臺
    灣檢驗科技股份有限公司檢驗結果，均呈嗎啡陽性反應（海
    洛因在人體內代謝成嗎啡，係檢驗其尿液中嗎啡反應），有
    前揭檢驗機構95年7 月19日、10月18日出具之檢驗報告在卷
    可稽；且扣案之毒品1 包，經送請法務部調查局鑑驗結果，
    確含第一級毒品海洛因成分（驗後淨重0.04公克，空包裝重
    1.33公克），有該局95年11月19日調科壹字第0952303801 0
    號鑑定書乙份在卷可憑。足認被告之自白與事實相符，自可
    採為認定犯罪事實之證據。
二、被告前因90年間因施用毒品案件，經送觀察勒戒後，認無繼
    續施用毒品傾向，由國防部南部地方軍事法院檢察署檢察官
    於90年11月16日以90年平處(二)字第162 號不起訴處分確定，
    又於91年間因施用毒品案件，經本院判處有期徒刑6 月確定
    等情，有臺灣高等法院被告前案紀錄表附卷可查，被告確於
    觀察勒戒執行完畢後，5 年內再為施用毒品之犯行；是本件
    事證明確，被告犯行洵堪認定，自應依法論科。。
三、按95年7月1日修正施行之刑法已刪除連續犯之規定，被告上
    開多次施用第一級毒品海洛因之犯行，經本院審酌毒品危
    害防制條例第2條第1項規定的毒品，原即具有成癮性，故毒
    品危害防制條例所規定之施用毒品行為應即具有因毒品成癮
    而反覆施用之性質。參酌最高法院95年度台上字第1079號
    判決揭示「刑事法若干犯罪行為態樣，本質上原具有反覆、
    延續實行之特徵，立法時既予特別歸類，定為犯罪構成要件
    之行為要素，則行為人基於概括之犯意，在密切接近之一定
    時、地持續實行之複次行為，倘依社會通念，於客觀上認為
    符合一個反覆、延續性之行為觀念者，於刑法評價上，即應
    僅成立一罪。學理上所稱「集合犯」之職業性、營業性或收
    集性等具有重複特質之犯罪均屬之，例如經營、從事業務、
    收集、販賣、製造、散佈等行為概念者是」之意旨。毒品
    危害防制條例既依成癮性、濫用性及對社會危害性而將毒品
    分為四級，且僅規定處罰施用第一、二級毒品，足見毒品危
    害防制條例所處罰施用第一、二級毒品，其構成要件之行為
    要素係具有成癮、濫用之反覆、延續實行，且依社會通念於
    客觀上認為符合一個反覆、延續性之行為觀念。本案被告施
    用第一級毒品海洛因犯行之時間，係於95年6 月30日12時許
    起至同年11月3 日某時許止之一段期間內以每日施用一次之
    方式，頻繁、持續進行，施用地點均在其住處，即在時、空
    上，確具密接關係，則被告之各該施用第一級毒品海洛因犯
    行間，顯係出於反覆、延續施用該種毒品之單一行為決意即
    明，從而在行為概念上，應均評價認係包括一罪之集合犯，
    較符合社會通念，也較為合理。
四、按海洛因係毒品危害防制條例第2條第2項第1款所稱之第一
    級毒品，依法不得施用。核被告所為，係犯毒品危害防制條
    例第10條第1項之施用第1級毒品罪。其持有海洛因後，進而
    施用，其持有之低度行為應被其施用之高度行為所吸收，不
    另論罪。被告有如犯罪事實欄所載之犯罪紀錄，已如前述，
    其於刑之執行完畢5 年內故意再犯本件有期徒刑以上之罪為
    累犯，應依刑法第47條第1 項規定，加重其刑。爰審酌被告
    經觀察勒戒後，仍不知警惕，未能戒絕其毒癮而一再犯施用
    毒品罪，足證其未知悔悟，惟念其於犯罪後坦承犯行，態度
    良好，及所犯為自戕行為，並未危及他人等一切情狀，量處
    如主文所示之刑，以示懲儆。扣案之第一級毒品海洛因1 包
    ，經檢驗結果確含第一級毒品海洛因成分，已如前述，且該
    包裝因與其內之毒品無法析離，應將之同視為第一級毒品，
    不問屬於被告與否，應依毒品危害防制條例第18條第1 項前
    段規定宣告沒收銷燬之。
五、被告前因自95年1 月5 日起至同年2 月5 日上午某時止之施
    用第一級毒品海洛因犯行，迭經本院於95年6 月30日以95年
    度訴字第1925號判處有期徒刑1 年確定，惟被告於本院審理
    時自承其於上開案件遭查獲後，即未有施用毒品行為，直至
    95年6 月30日（本案）始再施用等語，足認本案之施用第一
    級毒品犯行與上開案件之施用犯行並無連續犯之裁判上一罪
    或集合犯之實質上一罪關係。又檢察官雖僅就被告95年7 月
    1 日3 時40分回溯24小時內某時及同年10月2 日9 時許止之
    施用第一級毒品海洛因犯行起訴，惟犯罪事實欄所載其餘施
    用犯行業經被告自白在卷，並經移送檢察官偵辦中，有臺灣
    高等法院被告前案紀錄表及檢察官併辦意旨書附卷可按，此
    部分與上開起訴部分有集合犯之實質上一罪關係，應為起訴
    效力所及，本院自得併予審究，併此敘明。
據上論斷，應依刑事訴訟法第273 條之1 第1 項、第299 條第1
項前段，毒品危害防制條例第10條第1 項、第18條第1 項前段，
刑法第11條、第47條第1 項，判決如主文。
中　　華　　民　　國　　96　　年　　1　月　　　31　   日
                  刑事第六庭  法  官  李  蓓
以上正本證明與原本無異。
如不服本判決，應於收受送達後10日內向本院提出上訴書狀（應
附繕本）。
中　　華　　民　　國　　96　　年　　2 　　月　　5 　　日
　　　　　　　　　　 　       書記官  何慧娟
附錄本案判決論罪科刑法條：
毒品危害防制條例第10條：
施用第一級毒品者，處6月以上5年以下有期徒刑。
施用第二級毒品者，處3年以下有期徒刑。
